臺灣高等法院刑事裁定
111年度毒抗字第579號
抗  告  人
即  被  告  莊永正


上列抗告人即被告因違反毒品危害防制條例案件，不服臺灣桃園
地方法院111年度毒聲字第730號中華民國111年5月27日所為觀察
、勒戒裁定（聲請案號：臺灣桃園地方檢察署111年度聲觀字第5
47號、111年度毒偵字第1259號），提起抗告，本院裁定如下：
    主  文
抗告駁回。                                             
    理  由
一、原裁定意旨略以：抗告人即被告莊永正分別基於施用第一、
    二級毒品之犯意，於民國111年2月3日上午11時許採尿時起
    回溯26小時、120小時內之某時，於不詳地點，以不詳方式
    施用第一級毒品海洛因、第二級毒品甲基安非他命。抗告人
    固矢口否認上開犯行，辯稱：我是不小心吸到朋友施用毒品
    時產生的煙霧云云。惟抗告人於111年2月3日上午11時許為
    警採尿送驗，結果呈安非他命、甲基安非他命、嗎啡陽性反
    應，足認抗告人應有於上開採尿前之時間施用第一、二級毒
    品之犯行。又同處一室之人，若其中一人施用毒品，其他未
    施用者之尿液經檢驗是否會呈毒品陽性反應，雖無相關文獻
    資料可供參考，惟依常理判斷，縱然吸入二手毒品煙霧者之
    尿液可檢出毒品反應，其濃度亦應遠低於施用者，有行政院
    衛生署管制藥品管理局（現改制為衛生福利部食品藥物管理
    署）93年7月30日管檢字第0930007004號函可參，本件抗告
    人尿液中檢出之安非他命、甲基安非他命、嗎啡濃度高達「
    3075ng/ml」、「17444ng/ml」、「359ng/ml」，均明顯超
    出衛生福利部公告判定閾值濃度，衡情絕無可能係誤吸他人
    二手毒品煙霧所造成，抗告人前詞所辯，不足採信。再者，
    抗告人前因施用毒品案件，經原審法院裁定送勒戒處所觀察
    、勒戒後，因認無繼續施用毒品之傾向，於93年9月22日執
    行完畢出所，並經臺灣臺東地方檢察署檢察官以93年度毒偵
    字第202號為不起訴處分確定。抗告人所為施用第一、二級
    毒品之犯行，距其最近一次因犯施用毒品罪經觀察、勒戒執
    行完畢釋放之日即93年9月22日已逾3年，依法應令入勒戒處
    所觀察、勒戒；且抗告人另因詐欺案件，現由檢察官偵查中
    ，是檢察官依相關卷證資料，裁量後認抗告人有受判刑入監
    執行之虞，難以配合進行長期戒癮治療，故聲請將抗告人送
    觀察、勒戒，並無不合。爰依毒品危害防制條例（下稱毒品
    條例）第20條第3項、第1項及觀察勒戒處分執行條例第3條
    第1項之規定，裁定令抗告人入勒戒處所觀察、勒戒等語。
    　　
二、抗告意旨略以：抗告人於93年間因毒品案件經觀察、勒戒後
    ，即未再施用毒品，本件是抗告人向綽號「阿震」之刑警舉
    發其友人販賣一、二級毒品，因員警要求提供證據，故抗告
    人前往友人位於桃園市中壢區之套房，向友人謊稱幫人購買
    毒品，並於該套房內停留近一日，由於前來購買毒品之人在
    屋內施用毒品，抗告人吸到渠等所吐出之煙霧，致遭檢驗出
    第一、二級毒品海洛因、安非他命陽性反應，抗告人並無施
    用毒品。爰請審酌抗告人並無施用毒品之行為及習慣，且係
    協助警方辦案，免予觀察、勒戒云云。　　
三、按犯第10條之罪者，檢察官應聲請法院裁定，或少年法院（
    地方法院少年法庭）應先裁定，令被告或少年入勒戒處所觀
    察、勒戒，其期間不得逾2月；依前項規定為觀察、勒戒或
    強制戒治執行完畢釋放後，3年後再犯第10條之罪者，適用
    上揭規定，毒品條例第20條第1項、第3項分別定有明文。又
    毒品條例業於109年1月15日修正公布，並於同年7月15日施
    行，該條例第20條第3項之再犯期間，原係規定「5年後再犯
    」，修正後則改為「3年後再犯」；而所稱「3年後再犯」，
    係指本次再犯（不論毒品條例修正前、後）距最近一次觀察
    、勒戒或強制戒治執行完畢釋放已逾3年者，不因其間有無
    犯施用毒品罪經起訴、判刑、執行或附命完成戒癮治療之緩
    起訴處分而受影響。而該條例規定之觀察、勒戒處分係屬強
    行規定，倘有施用毒品之行為，除合於同條例第21條第1項
    所定「於犯罪未發覺前，自動向衛生福利部指定之醫療機構
    請求治療，醫療機構免將請求治療者送法院或檢察機關」之
    情形，或檢察官審酌個案情形，依同條例第24條第1項為附
    命完成戒癮治療等之緩起訴處分，可排除適用觀察、勒戒之
    程序外，凡經檢察官聲請法院裁定將被告送勒戒處所觀察、
    勒戒者，在檢察官並無違法或濫用其裁量權之情況下，法院
    僅得就其聲請審查被告是否有施用毒品之行為，以及被告是
    否為「初犯」，抑或觀察、勒戒、強制戒治執行完畢後「3
    年內再犯」或為「3年後再犯」而為准駁之裁定，並無自由
    斟酌以其他方式替代或得以其他原因免予執行之權限。
四、經查：
  ㈠抗告人基於施用第一、二級毒品之犯意，於111年2月3日上午
    上午11時許警方採尿時起回溯26小時、120小時內之某時，
    於不詳地點，以不詳方式施用海洛因、甲基安非他命，嗣經
    警採尿送驗結果，呈嗎啡、安非他命、甲基安非他命陽性反
    應等情，有台灣檢驗科技股份有限公司111年2月22日出具之
    濫用藥物檢驗報告（檢體編號：0000-000）、桃園市○○○○○○
    鎮○○○○○○○○○○○○號對照表（尿液編號：0000-000）及檢體紀
    錄表在卷可稽。又抗告人前因施用毒品案件，經原審法院裁
    定送觀察、勒戒後，因認其無繼續施用毒品之傾向，於93年
    9月22日觀察、勒戒執行完畢釋放出所，並經臺灣臺東地方
    檢察署檢察官以93年度毒偵字第202號為不起訴處分確定，
    有本院被告前案紀錄表附卷可按。是抗告人距其最近一次觀
    察、勒戒執行完畢釋放即93年9月22日，已逾3年，核屬毒品
    條例第20條第3項所規定之「3年後再犯」，檢察官因而依毒
    品條例第20條第3項、第1項等規定，向原審法院聲請裁定令
    抗告人入勒戒處所施以觀察、勒戒，於法自無不合。
　㈡抗告人徒以前揭情詞為辯，惟查：
　⒈抗告人於111年2月3日上午上午11時許為警採尿送驗結果，呈
    嗎啡、安非他命、甲基安非他命陽性反應等情，已如前述，
    而依Cone及We1ch發表於Journal of Analytica1 Toxicolog
    y（1991年）之報告，6位受試者分別施用單一劑量3毫克及6
    毫克之海洛因，而可檢測到之總嗎啡濃度大於300ng/mL之期
    間平均分別約達17及26小時；另依Clarke's Isolation and
     Identification of Drugs第3版記載，口服甲基安非他命
    後快速吸收，約有施用劑量之70％在24小時內經尿液排出，
    一般於尿液中可檢出之最大時限，甲基安非他命1-5天，安
    非他命1-4天，業據行政院衛生署管制藥品管理局（現改制
    為衛生福利部食品藥物管理署）以93年4月8日管檢字第0930
    003263號函、97年12月31日管檢字第0970013096號函釋明甚
    詳。再者，上揭尿液檢驗報告載明係以GC/MS氣相層析質譜
    儀分析法作為確認檢驗之方式，而以該法進行確認檢驗，不
    致有「偽陽性」結果，亦有同局97年1月21日管檢字第09700
    00579號函釋明在案。準此而論，抗告人之尿液經以氣相層
    析質譜儀分析法確認檢驗之結果，既係呈現嗎啡、安非他命
    、甲基安非他命陽性反應，顯見抗告人於採尿時起回溯26小
    時及120小時（即5天）內之某時，確有施用海洛因、甲基安
    非他命之行為甚明。
　⒉又吸入海洛因或甲基安非他命之二手煙，在文獻上雖尚無能
    否由尿液中檢驗出該等毒品反應之研究報告，然按檢驗海洛
    因或甲基安非他命案件經驗研判，若非長時間與吸毒者直接
    相向且存心大量吸入吸毒者所呼出之煙氣，以二手煙中可能
    存在之低劑量，應不致在尿液中檢驗出煙毒反應；況縱然吸
    入二手煙之尿液可檢出毒品反應，其可檢出之量、濃度與施
    用劑量、施用頻率、尿液採集時間點、個人體質與代謝狀況
    等因素有關，因個案而異，但其尿液濃度亦應遠低於同處一
    室之施用者，此經法務部調查局第六處以（82）發技一字第
    4153號函及97年8月6日管檢字第0970007600號、97年11月11
    日管檢字第0970011146號函分別釋明在案。是以抗告人倘與
    毒品施用者同居一室，且毒品施用者恰在施用海洛因、甲基
    安非他命，以二手煙可能存在之低劑量毒品，抗告人之尿液
    應不致檢驗出嗎啡、安非他命、甲基安非他命陽性反應，或
    即使有檢出毒品反應，其濃度亦應遠低於施用者之濃度為是
    ，然抗告人尿液經檢驗結果，其所含嗎啡之濃度為359ng/mL
    、安非他命之濃度高達3075ng/mL、甲基安非他命之濃度高
    達17444ng/mL（按：嗎啡、安非他命、甲基安非他命陽性反
    應之閾值分別為300ng/mL、500ng/mL、500ng/mL），不惟與
    吸入二手煙者至多可能呈現之「遠低」濃度不符，且依法院
    辦理毒品案件之實務經驗，其甲基安非他命之濃度亦遠高於
    一般施用毒品者，足徵被告確有施用海洛因、甲基安非他命
    ，至為灼然。是以，抗告人徒執前揭情詞，辯稱其並無施用
    毒品，係吸入他人之二手毒品煙霧云云，無非係事後卸責之
    詞，自無足取。
　⒊至抗告人辯稱其協助警方辦案，請求免予觀察、勒戒云云。
    縱認其所辯情詞非虛，仍無從阻免其確有本件施用第一、二
    級毒品犯行之事實，且此亦非依法得免予觀察、勒戒處分之
    事由，其執此為辯，同無足取。
五、綜上所述，原審依檢察官之聲請，裁定令抗告人入勒戒處所
    觀察、勒戒，核其認事用法，並無違誤或不當。抗告人猶執
    前詞提起抗告，為無理由，應予駁回。　　　
據上論斷，應依刑事訴訟法第412條，裁定如主文。
中　　華　　民　　國　　111 　年　　8 　　月　　19　　日
　　　　　　　　　刑事第九庭  審判長法　官  潘翠雪
　　　　　　　　　　　　　　　　　  法　官  陳俞婷
　　　　　　　　　　　　　　　　　  法　官  陳信旗
以上正本證明與原本無異。
不得再抗告。
                                    書記官  董佳貞
中　　華　　民　　國　　111 　年　　8 　　月　　19　　日